臺灣屏東地方法院民事判決
111年度屏簡字第219號
原      告  范羅秋香


被      告  黃昶維  
上列當事人間請求損害賠償事件，原告於刑事訴訟程序（111年
度交簡字第324號）提起附帶民事訴訟（111年度交附民字第43號
），經本院刑事庭移送前來，本院於民國111年6月29日言詞辯論
終結，判決如下：
    主      文
原告之訴及假執行之聲請均駁回。
訴訟費用由原告負擔。
    事實及理由
一、按訴狀送達後，原告不得將原訴變更或追加他訴。但擴張或
    減縮應受判決事項之聲明者，不在此限，民事訴訟法第255
    條第1項第3款定有明文。本件原告原聲明：被告應給付原告
    新臺幣（下同）4,664,000元，及自起訴狀繕本送達之翌日
    起至清償日止，按年利率5％計算之利息。嗣原告當庭變更請
    求金額為1,572,990元（本院卷第271至272頁）。經核屬減
    縮應受判決事項之聲明，與上述規定相符，應予准許。
二、原告主張：
　㈠被告於民國110年1月6日7時7分許，駕駛車牌號碼000-0000號
    自用小客車（下稱A車），沿屏東縣長治鄉中興路外側車道
    由西往東方向行駛，行經中興路468號前時，本應注意行車
    速度，依速限標誌或標線之規定（該路段速限為時速50公里
    ），且依當時天候晴、日間自然光線、柏油路面乾燥、無缺
    陷、無障礙物、視距良好，並無不能注意之情事，竟疏未注
    意及此，即貿然以時速逾50公里之速度超速行駛，適有原告
    騎乘車牌號碼000-0000號普通重型機車（下稱B車），沿中
    興路503號旁之無名道路由北往南方向跨越分向限制線逆向
    斜穿車道，2車閃避不及，A車前車頭碰撞B車右側車身（下
    稱系爭事故），致原告受有右側股骨開放性骨折、左側股骨
    幹骨折、右側橈尺骨骨折、右肺葉挫傷、創傷性左側額葉硬
    膜下腔出血、左側顏面骨骨折併顏面撕裂傷、李霍氏I型閉
    鎖性骨折、左顴骨閉鎖性骨折、左眶底閉鎖性骨折、左眼水
    晶體脫位、玻璃體出血、視網膜剝離、左眼失明等重傷害（
    下稱系爭傷害）。
　㈡原告因系爭事故支出醫療費用新臺幣（下同）521,019元、醫
    療器材費用32,981元、交通費用57,300元，且因系爭事故自
    110年1月9日起至111年1月31日止，均須專人看護，其中110
    年1月9日至110年1月26日及110年2月3日至110年3月9日聘請
    專業看護支出看護費用122,400元，其餘期間則由家人自行
    看護，以每日2,400元計算受有看護費1,173,600元之損害，
    且原告另外聘請復健老師到府協助復健，支出復健費用55,0
    00元，原告騎乘之B車亦因系爭事故全毀報廢，受有機車全
    毀之損失76,000元，並因系爭事故自110年1月6日起至111年
    8月間均無法工作，以每月薪資25,000元計算，受有不能工
    作損失1,260,000元，且原告之勞動能力因系爭事故減損，
    受有勞動能力減損945,000元之損害，原告因系爭事故致左
    眼失明，需長期復健、追蹤，身心受有極大痛苦，併請求精
    神慰撫金1,000,000元，與前開項目合計5,243,300元，又因
    原告就系爭事故之發生亦有過失，扣除原告與有過失部分僅
    請求1,572,990元。為此，爰依侵權行為之法律關係提起本
    件訴訟等語，並聲明：㈠被告應給付原告1,572,990元及自本
    起訴狀繕本送達翌日起至清償日止，按週年利率5％計算之利
    息。㈡願供擔保請准宣告假執行。
三、被告則以：伊認為原告就系爭事故與有過失，且伊當時騎乘
    的A車也有因系爭事故受損，伊有自A車車主受讓該車損維修
    費之請求權，主張就修理維修費之其中55,230元抵銷。至於
    原告請求部分，對於原告受有損害且有提出單據及醫師診斷
    證明之部分，均願意賠償，但超過醫師囑言須專人看護及休
    養期間之看護費及不能工作損失，伊不同意給付，且原告所
    稱勞動能力減損部分應該由醫院證明，不能依原告自己主張
    的認定，且原告請求的精神慰撫金亦屬過高等語，資為抗辯
    ，並聲明：原告之訴駁回。
四、得心證之理由：
　㈠按行車速度，依速限標誌或標線之規定，無速限標誌或標線
    者，應依下列規定：⒈行車時速不得超過50公里。但在設有
    快慢車道分隔線之慢車道，時速不得超過40公里，未劃設車
    道線、行車分向線或分向限制線之道路，時速不得超過30公
    里。⒉行經設有彎道、坡路、狹路、狹橋、隧道、學校、醫
    院標誌之路段、道路施工路段、泥濘或積水道路、無號誌之
    交岔路口及其他人車擁擠處所，或因雨霧致視線不清或道路
    發生臨時障礙，均應減速慢行，作隨時停車之準備。⒊應依
    減速慢行之標誌、標線或號誌指示行駛，道路交通安全規則
    第93條第1項定有明文。本件被告於上開時、地騎乘A車，以
    時速逾50公里之速度超速行駛，致原告受有系爭傷害等情，
    為被告所是認（本院卷第71頁），並有道路交通事故現場圖
    、道路交通事故調查報告表（一）（二）、談話紀錄表及現
    場照片在卷可稽（見警卷第29至46頁），是此部分事實堪以
    認定，足認被告之過失行為與原告受傷之結果間，具相當因
    果關係。
　㈡按違反保護他人之法律，致生損害於他人者，負賠償責任。
    汽車、機車或其他非依軌道行駛之動力車輛，在使用中加損
    害於他人者，駕駛人應賠償因此所生之損害。不法侵害他人
    之身體或健康者，對於被害人因此喪失或減少勞動能力或增
    加生活上之需要時，應負損害賠償責任。不法侵害他人之身
    體、健康、名譽、自由、信用、隱私、貞操，或不法侵害其
    他人格法益而情節重大者，被害人雖非財產上之損害，亦得
    請求賠償相當之金額。不法毀損他人之物者，被害人得請求
    賠償其物因毀損所減少之價額，民法第184條第2項本文、第
    191條之2本文、第193條第1項、第195條第1項、第196條分
    別定有明文。本件原告因被告之過失行為受有系爭傷害，二
    者間具有相當因果關係，如前所述，被告自應負賠償責任，
    原告請求被告賠償因此所受之損害，核屬有據，茲就其請求
    之項目及金額，是否准許，分別說明如後：
　⒈醫療費用521,019元、醫療器材費用32,981元部分：
　　原告主張：因系爭事故受傷分別於屏基醫療財團法人屏東基
    督教醫院（下稱屏基醫院）、高雄長庚紀念醫院（下稱長庚
    醫院）看診，支出醫療費用合計521,019元等語，並提出屏
    基醫院、長庚醫院費用收據、電子發票、收據及估價單為憑
    （本院卷第31至35、39至41、55、59頁），並有屏基醫院11
    1年6月5日(111)屏基醫外骨字第1110600031號函附出院病患
    費用明細證明書為證（本院卷第225至229頁），依卷附屏基
    醫院、長庚醫院診斷證明書所載病名或診斷內容（本院卷第
    至頁），足認原告係因系爭事故所受傷害就診，依其傷勢亦
    有使用上開醫療用品之需要，惟依前開收據及明細，原告於
    屏基醫院住院期間（110年1月6日至110年1月21日）及出院
    後回診期間（110年1月22日至111年3月8日）分別支出醫療
    費用247,535元、2,383元，於長庚醫院就醫期間支出醫療費
    用109,472元，且所購買醫療器材之收據、發票金額加總則
    為31,005元，而被告對於原告因系爭事故支出此等費用，亦
    無爭執且同意給付（見本院卷第273頁），是原告請求醫療
    費用359,390元及醫療器材費用31,005元部份，應予准許，
    其餘部份之主張則無從認定確有實際支出而應予駁回。
　⒉交通費用57,300元部分：
　　原告主張：因系爭傷害無法自行回診，搭乘計程車回診支出
    19,800元，加計其餘由配偶接送回診部分，合計支出之交通
    費估算為57,300元等語，並提出計程車收據及運價證明為證
    （本院卷第43至45頁），本院審酌親屬代為照顧被害人之起
    居，仍得請求看護費，此種基於身分關係之恩惠，不能加惠
    於加害人。故由親屬看護時雖無現實看護費之支付，仍應認
    被害人受有相當於看護費之損害，得向加害人請求賠償，始
    符公平原則。基於同一法律上之理由，如原告因受傷無法自
    行就醫，請親屬駕車接送，但親屬接送所付出之勞力並非不
    能評價為金錢，雖因二者身分關係而免除被害人之支付義務
    ，惟此種基於身分關係之恩惠，自不能加惠於加害人。故由
    親屬接送時雖無現實車資之支付，仍應認被害人受有相當於
    接送費之損害，得向加害人請求賠償，始符公平原則，且被
    告對於原告請求交通費用57,300元亦不爭執（本院卷第72頁
    ），則原告此部分請求，自應准許。
　⒊看護費用1,296,000部分：
　⑴聘請專人看護122,400元部分：
　　原告主張：因系爭事故受傷住院期間之110年1月9日至110年
    1月20日及出院後之110年1月21日至110年1月26日及110年2
    月3日至110年3月9日均聘請看護全日照顧，支出看護費用12
    2,400元等語，並提出照顧服務員收據、木棉花企業社收據
    為證（本院卷第259至262頁），依卷附屏基醫院、長庚醫院
    診斷證明書所載病名或診斷內容（本院卷第29、37、51頁）
    ，足認原告因系爭事故所受傷害確有住院並由專人照顧之需
    求，且被告對於原告因系爭事故於上開住院、出院期間有看
    護必要，亦無爭執（本院卷第73頁），是原告此部分之請求
    應予准許。
　⑵自行看護費用1,173,600元部分：
　　原告主張：原告於出院後之110年1月27日至110年2月2日及110年3月10日至111年1月31日休養期間，均由親屬看護，以每日2,400元計算，受有看護費1,173,600元之損害等語。按親屬代為照顧被害人之起居，固係基於親情，但親屬看護所付出之勞力並非不能評價為金錢，雖因二者身分關係而免除被害人之支付義務，惟此種基於身分關係之恩惠，自不能加惠於加害人，故由親屬看護時雖無現實看護費之支付，仍應認被害人受有相當於看護費之損害，得向加害人請求賠償，始符公平原則，最高法院94年度台上字第1543號判決要旨參照。是原告受傷後雖由親屬照顧而非另僱看護，然依前開最高法院見解，原告仍得請求被告賠償看護費用。然查，依原告提出屏基醫院診斷證明書醫囑欄之記載，僅說明原告出院後需輪椅使用，需專人照顧3個月等語，有該診斷證明書為憑（本院卷第37頁），且經本院再就原告所受傷勢需專人照顧之期間函詢屏基醫院，經該醫院回覆出院後需專人3個月等語明確，有該院111年6月5日(111)屏基醫外骨字第1110600031號函為憑（本院卷第83頁），應認原告出院後有專人全日照護3個月之必要，其主張自出院110年1月21日起3個月內，扣除專業看護照顧期間之其餘49日（即110年1月27日至2月2日、3月10日至4月20日），為有理由；至逾出院後3個月部分之看護期間（即110年4月21日至111年1月31日），難以憑採。又原告主張以全日2,400元計算看護費，金額未逾一般行情，且為被告所不爭執（本院卷第274頁），是原告就出院後休養期間由親屬看護部分，可請求看護費117,600元（2,400元×49）。
　⑶準此，原告得請求之看護費用為240,000元（計算式：122,40
    0＋117,600＝240,000。　
　⒋復健費用55,000元部分：
　　原告主張因受有系爭傷害而支出復健費用55,000元等語，並
    未提出相關證據以實其說，則原告此部分請求，並無理由，
    應予駁回。
　⒌機車毀損76,000元部分：
　　B車因本件事故受有損害，被告自應予賠償，然B車為訴外人
    范瑞金所有、而非原告所有，有B車車籍資料在卷可考（本
    院卷第65頁），原告復未提出車損債權讓與證明，或任何代
    理車主范瑞金起訴之證明，就此部分原告雖於111年5月25日
    、111年6月29日言詞辯論時，表示庭後會具狀提出債權讓與
    證明書，然於本院111年6月29日曉諭原告於下次庭期前提出
    相關書證資料時，原告復改稱：伊無法提出相關證明，請求
    法院直接依卷內資料判決等語（本院卷第278頁），本院並
    於言詞辯論終結前再次曉諭原告有關民事訴訟舉證責任之相
    關規定，然原告仍稱不再提供相關證據等語（本院卷第279
    頁），則原告既非系爭車輛所有人，又未取得系爭車輛之求
    償債權，自難認被告應賠償系爭車輛之維修費用予原告，故
    此部分請求難認為有理由，應予駁回。
　⒍不能工作損失1,260,000元部分：
　　原告主張：其原從事縫紉工作，每月薪資25,000元，因系爭
    傷害自系爭事故發生時起至111年8月間皆無法工作，受有不
    能工作損失1,260,000元等語，業據其提出診診斷證明書、
    就職證明書及薪資袋為憑（本院卷第29、37、47、51、265
    至267頁），被告對於原告以25,000元為每月薪資收入之計
    算基準並無爭執（本院卷第275頁），惟辯稱對於醫生開證
    明休養期間部分沒有意見，但沒有證明的部分不同意給付等
    語。查原告因系爭事故所受傷勢固然嚴重，然該傷勢是否需
    長期休養而自事故發生時起迄111年8月長達20個月均無法工
    作，仍屬有疑，復觀原告於屏基醫院診就診之斷證明書及屏
    基醫院前開函文，亦僅記載於專人看護3個月後，宜再休養6
    個月，其後原告雖未能逕歸職場，然亦可能係原告另考量自
    身情況欲增加休養期間所致，難認與系爭事故有因果關係，
    原告此部分請求，應屬無據。依此計算，原告因系爭事故所
    受系爭傷勢，須休養而無法工作之期間應為9個月（即需專
    人看護3月＋休養6月），則原告此部分得請求之不能工作損
    失應為225,000元（計算式：25,000×9＝225,000元），逾此
    部分之請求尚難准許。
　⒎勞動能力減損945,000元部分：
　　原告雖主張受有勞動力減損之損害，但並未提出其勞動力減
    損之證據，僅泛稱：伊自己判斷很多事情跟工作都無法做，
    伊認為自己勞動能力減損50％等語（本院卷第276頁），復經
    本院詢問是否就勞動能力減損部分送請專業醫學鑑定，原告
    亦稱「不用」等語（本院卷第276頁），亦未舉出其他有關
    其勞動能力減損比例之相關基準或計算方式。本院即無從認
    定原告勞動力減損之情形為若干，原告此部分之請求，本院
    認為無證據認定之
　⒏精神慰撫金1,000,000元部分：
　　按精神慰撫金之酌定，除原告所受之傷害程度外，尚應審酌
    兩造之身分地位、學識經歷、財產狀況、痛苦程度等節以定
    之。次按，慰藉金之賠償須以人格權遭遇侵害，使精神上受
    有痛苦為必要，其核給之標準固與財產上損害之計算不同，
    然非不可斟酌雙方身分資力與加害程度，及其他各種情形核
    定相當之數額，最高法院51年台上字第223號、76年台上字
    第1908號裁判要旨可資參照。本件被告因過失行為致原告受
    有系爭傷害，已如前述，為不法侵害原告身體權，使其受有
    身體疼痛及精神上痛苦，其依民法195條第1項規定請求非財
    產上之損害，應屬有據。本院審酌原告系爭事故發生前從事
    縫紉工作，月收入約25,000元至35,000元；被告現在家中幫
    忙，每月收入約數千元等情，經其等分別陳明在卷（見本院
    卷第277頁），復衡酌原告所受傷害程度及精神痛苦非輕，
    其因系爭事故導致日常生活起居及活動能力受影響，迄今難
    以回復，暨兩造教育程度、經濟狀況、本件過失情節等情，
    認原告請求精神慰撫金750,000元尚屬適當，應予准許，逾
    此範圍之請求，尚屬無據。
　⒐依上開說明，原告得請求被告賠償之損害金額應為1,662,695
    元（醫療費用359,390元＋醫療器材費用31,005元＋交通費用5
    7,300元＋看護費用240,000元＋不能工作損失225,000元＋精神
    慰撫金750,000元）。
　㈢再按損害之發生或擴大，被害人與有過失者，法院得減輕賠
    償金額，或免除之。民法第217條第1項定有明文。本件原告
    就系爭事故發生，亦有不當跨越分向限制線逆向斜穿車道之
    過失，亦為原告所是認（本院卷第75頁），堪認原告就系爭
    事故發生與有過失至明。又本院審酌原告不當跨越分向限制
    線逆向斜穿車道，貿然進入被告行車之車道內，過失情節較
    為重大，就系爭事故發生應負主要過失責任，被告雖有超速
    情形，然係因被告逆向斜穿車道，導致二車閃避不及而發生
    系爭事故，被告過失情節應較原告為輕，又原告前對被告提
    起過失重傷害告訴，於刑事案件偵查中，經檢察官囑託交通
    部公路總局行車事故鑑定覆議會鑑定結果，均認定被告（未
    戴安全帽）駕駛普通重型機車，不當跨越分向限制線逆向斜
    穿車道，為肇事主因；被告超速行駛致遇狀況煞閃不及，為
    肇事次因，有前開鑑定覆議會覆議意見書可憑（見調偵卷第
    17至21頁），就肇事責任主次因亦與本院認定結果相同，本
    院審酌兩造駕駛行為、兩車碰撞情形、前開過失情節等情狀
    ，認原告過失責任比例應為70％、被告過失責任比例應為30％
    為適當。則依過失相抵減輕被告賠償金額，則以前開金額30
    ％計算，被告應賠償原告金額為498,809元（1,662,695元×30
    ％，小數點以下四捨五入）。
　㈣末按保險人依本法規定所為之保險給付，視為被保險人損害
    賠償金額之一部分；被保險人受賠償請求時，得扣除之。強
    制汽車責任保險法第32條定有明文，從而，保險人所給付受
    益人之保險金，可視為被保險人或加害人所負損害賠償金額
    之一部分，受害人倘已自保險金獲得滿足，自不得又對被保
    險人或加害人再事請求（最高法院90年度台上字第825號判
    決意旨參照）。查原告已領取強制汽車責任險保險金716,56
    6元一節，有原告提出之存摺影本可憑（本院卷第49頁），
    則原告所得請求被告賠償之金額，應扣除已領取之保險金71
    6,566元。而本件原告得請求之損害賠償金額498,809元，於
    扣除強制汽車責任險保險金716,566元後，已無餘額，則原
    告請求被告賠償498,809元，即屬無據，至被告於本件所為
    抵銷抗辯自無再為審究之必要，附此敘明。
五、綜上所述，原告依侵權行為之法律關係請求被告給付原告1,
    572,990元，及自起訴狀繕本送達被告翌日起至清償日止，
    按年利率5％計算之利息，難認有據，並無理由，應予駁回。
    至原告假執行之聲請，已失去依據，應併予駁回。
六、本件事證已臻明確，兩造其餘攻擊防禦方法及所提證據，經
    本院斟酌後，認為均不足以影響本判決之結果，爰不逐一論
    列，併予敘明。至本院向長庚醫院函詢之事項雖尚未經長庚
    醫院函覆，惟原告既已陳明請求法院直接依卷內資料判決等
    語，被告亦同意原告所述依照卷內資料判決（本院卷第278
    頁），則本件雖尚有函詢事項未經回覆，仍無礙本院逕依言
    詞辯論終結（即111年6月29日）時所存卷內資料為認定，附
    此敘明。
七、訴訟費用負擔之依據：民事訴訟法第78條。
中　　華　　民　　國　　111 　年　　7 　　月　　13　　日
                  屏東簡易庭  法  官  彭聖芳
正本係照原本作成。
如對判決上訴，須於判決送達後20日內向本院提出上訴狀，其未
表明上訴理由者，應於提出上訴後20日內向本院補提理由書狀（
均須按他造當事人之人數附繕本）。
如委任律師提起上訴者，應一併繳納上訴審裁判費。
中　　華　　民　　國　　111 　年　　7 　　月　　13　　日
                              書記官  孫秀桃